【裁判字號】    98,交聲,3909
【裁判日期】    990112
【裁判案由】    交管條例聲異
【裁判全文】
臺灣板橋地方法院交通事件裁定        98年度交聲字第3909號
原處分機關  交通部公路總局臺北區監理所
異  議  人
即受處分人  甲○○
上列異議人即受處分人因違反道路交通管理處罰條例案件，對於
交通部公路總局臺北區監理所民國98年10月23日北監營裁字第裁
40-C00000000號裁決不服（原舉發案號：臺北縣政府警察局舉發
違反道路交通管理事件通知單北縣警交大字第C00000000 號），
聲明異議，本院裁定如下：
    主  文
原處分撤銷。
甲○○不罰。
    理  由
一、原處分意旨略以：異議人即受處分人甲○○於民國98年7 月
    5 日2 時40分許，騎乘其所有車牌號碼285-CNF 號重型機車
    （下稱系爭機車），行經臺北縣台2 線38.5公里處，經警攔
    停舉發其有「擅自變更頭燈（黃燈）」之違規，嗣異議人於
    舉發通知單上所載之應到案日期前向原處分機關板橋監理站
    提出申訴，經原處分機關函請舉發單位即臺北縣政府警察局
    金山分局調查結果，仍認異議人確有前開違規行為，原處分
    機關乃於98年10月23日以異議人有「電系設備屬可變更設備
    ，變更不申請臨時檢驗而行駛」之違規事實，依道路交通管
    理處罰條例第18條第1 項之規定裁處異議人罰鍰新台幣（下
    同）2,400 元，並責令檢驗。
二、異議意旨略以：遭警舉發當時，已向員警陳明頭燈是鹵素H4
    黃光，並非HID 燈，但員警僅將HID 燈字眼刪除，改為黃燈
    ，並答稱二者無差別，又臨檢期間均未拍照存證，爰據此聲
    明異議等語。
三、按汽車車身、引擎、底盤、電系等重要設備變更或調換，或
    因交通事故遭受重大損壞修復後，不申請公路主管機關施行
    臨時檢驗而行駛者，處汽車所有人2,400 元以上9,600 元以
    下罰鍰，並責令其檢驗，道路交通管理處罰條例第18條第1
    項定有明文；又按法院受理有關交通事件，準用刑事訴訟法
    之規定，道路交通管理處罰條例第89條前段定有明文。而按
    犯罪事實應依證據認定，無證據不得認定犯罪事實；又不能
    證明被告犯罪者，應諭知無罪之判決，分別為刑事訴訟法第
    154 條第2 項、第301 條第1 項定有明文。是依前揭規定，
    法院審理行為人違反道路交通管理處罰條例案件時，於踐行
    完畢調查證據之程式後，為事實之認定時，如就原處分機關
    所認定行為人違規之事實仍有合理之訴訟上懷疑，而無法確
    信行為人確有該當於道路交通管理處罰條例各該處罰條文之
    構成要件事實時，即應作對受處分人有利之認定，合先敘明
    。
四、經查：
  (一)訊據異議人於本院調查中辯稱：系爭機車之車頭燈係鹵素黃
    燈管，出廠時配備之頭燈便為鹵素燈，之後因不夠亮，故請
    車行幫伊變為黃燈，伊知道HID 燈與鹵素燈不同，HID 燈外
    型上比較細，燈管裡面有中空的，旁邊是陶瓷管，鹵素燈與
    一般燈泡差不多，均是使用鎢絲等語，是關於本件異議人是
    否有擅改系爭機車之頭燈為HID 燈乙節，質諸證人即本件舉
    發員警劉錦明到庭結證：本件是伊開單舉發，因於當日實施
    防飆勤務時，發現系爭機車頭燈有變更，才將異議人攔停，
    並開單舉發，但伊無法區分系爭機車係使用鹵素燈或HID 燈
    ，又鹵素燈亦非屬可合法使用的燈，目前並無任何機車廠牌
    出廠時係使用鹵素燈等語，惟嗣經本院依職權函詢原處分機
    關板橋監理站，據覆略以：道路交通安全規則附件7 對於機
    器腳踏車頭燈與標誌檢驗規定：1 、應為單色燈，或為二燈
    式對稱裝置。2 、燈色可為白色或淡黃色，二燈式左右燈色
    應為一致。3 、裝設位置：近光燈照明面具距地高在空車狀
    態時，上緣應在1.2 公尺以下；下緣在0.5 公尺以上。同規
    則附件15規定：變更項目為頭燈（氣體放電式頭燈），檢具
    車廠改裝證明文件，車輛形式安全審驗合格之燈具（泡），
    經公路監理機關依第4 目氣體放電式頭燈檢驗標準檢驗合格
    ，辦理變更登記。如為鹵素燈，燈色為白色或為淡黃色，且
    符合前開規定，無須向監理機關申請臨時檢驗；如原廠配備
    為鹵素燈，欲變更為氣體放電式頭燈，應向監理機關申請變
    更檢驗登記等情，有原處分機關板橋監理站98年12月31日北
    監板一字第0980005413號函在卷可稽，足見本件舉發員警前
    開證詞核與道路交通安全規則關於機車頭燈變更與檢驗之相
    關規定顯不相符合，是無從依其證詞據以判定系爭機車確有
    本件違規事實。
  (二)承前所述，依本件舉發員警之證詞足見其未具認定氣體放電
    式頭燈之專業能力，且未會同監理機關以聯合稽查方式，由
    其他專業人員依權責為專業之認定，自難僅憑舉發員警個人
    之認知即遽為異議人不利之認定；又舉發單位迄未能提供該
    次之舉發照片以供本院為進一步調查審認，則本件異議人是
    否有違規變更頭燈之行為非屬無疑，是基於前開規定及說明
    ，自應為異議人有利之認定。
五、此外，復查無其他積極證據足資認定異議人有裁決書所載之
    違規事實，原處分機關未加詳查，遽認定異議人有違規之行
    為，並據以作成原處分之裁決，自有未洽，異議人聲明異議
    為有理由，自應由本院將原處分撤銷，改諭知異議人不罰，
    以資適法。
據上論斷，應依道路交通案件處理辦法第20條前段，裁定如主文
。
中    華    民    國    99    年    1     月    12    日
                  交通法庭    法  官  鄭凱文
以上正本證明與原本無異
如不服本裁定應於送達後5日內向本院提出抗告狀
                              書記官  陳筱惠
中    華    民    國    99    年    1     月    12    日

司法院資訊處製作；財團法人民間司法改革基金會備份。
